最高法院刑事判決　　　　　　　　　　　　　　　八十八年度台上字第五九一一號
　　上　訴　人　甲○○
右上訴人因違反麻醉藥品管理條例案件，不服台灣高等法院中華民國八十六年九月十
七日第二審判決（八十六年度上訴字第二八一號，起訴案號：台灣新竹地方法院檢察
署八十五年度偵字第四一六四、四五二一號，偵緝字第七三號），提起上訴，本院判
決如左：
    主  文
原判決撤銷，發回台灣高等法院。
    理  由
本件原判決認定上訴人甲○○前曾犯賭博及違反麻醉藥品管理條例等罪，其中於民國
八十年間所犯之賭博罪，經台灣新竹地方法院判處有期徒刑六月併科罰金八千元確定
，於八十一年一月十一日執行完畢，猶不知悔改，復基於意圖營利非法販賣安非他命
之概括犯意，先後於：(一)、八十四年九月二十四日凌晨零時許，在新竹市○○路頂好
超市附近，以新台幣（下同）五千元之代價，出售安非他命三公克予鄭慶源。(二)、上
訴人又於八十五年八月四日前之某時，一年籍不詳綽號「蟑螂」之成年男子，多次以
電話聯絡上訴人，表明其擁有安非他命，上訴人即與「蟑螂」者達成合意，以由「蟑
螂」者持安非他命交予上訴人，上訴人並交付金錢予「蟑螂」者，上訴人並於販入後
除將極小部分之安非他命供己吸用外，其餘大部分均俟機以高價販賣予不特定人非法
吸用，冀圖賺取其中差價，牟獲暴利，以此方式連續多次販入安非他命，其中一次於
八十五年八月四日晚上十時三十分許，由綽號「蟑螂」者持安非他命三十五公克交予
甲○○，甲○○並交付三萬元予「蟑螂」者。嗣於八十五年八月六日下午五時三十分
許，在新竹市○○路六十六巷三號三樓之三其承租之房屋前為警查獲，並扣得安非他
命六包，驗餘後淨重共四十四點一六公克。(三)、上訴人於上述犯行遭查獲經交保後，
再基於前揭非法販賣安非他命之概括犯意，復於八十五年十一月九日凌晨二、三時許
，在新竹市○○路○段七十八號二樓其住處，以三十萬元之代價，向不詳姓名之人販
入安非他命四大包，合計毛重三百零二點五五公克，俟機欲以高價販賣予不特定人非
法吸用，冀圖賺取其中差價，牟獲暴利。嗣於八十五年十一月九日中午十二時三十分
許，在上址為警查獲，並扣得安非他命四大包，合計驗餘後淨重二百九十五點九九公
克等情。因而撤銷第一審此部分判決，改判仍論處上訴人連續非法販賣化學合成麻醉
藥品（累犯）罪刑，固非無見。然查：(一)、共同被告所為不利於己之供述，雖得採為
其他共同被告犯罪之證據，惟此項不利於己之供述，依刑事訴訟法第一百五十六條第
二項規定，仍應調查其他必要之證據，以察其是否與事實相符，自難專憑該供述，為
其他共同被告犯罪事實之認定。本件原判決認定上訴人於八十四年九月二十四日零時
許，在新竹市○○路頂好超市附近，以五千元價格，出售安非他命三公克予鄭慶源部
分，係以同案被告龍熙雯之供述為唯一證據（原判決正本第二頁反面第一二至一四行
）。但龍熙雯在警局供稱：伊吸用之安非他命，係向綽號「漢中」之甲○○購買，數
量二點五公克，價格一萬元（偵字第九一五○號卷第四頁）。於檢察官偵查中則供稱
：「安非他命是向甲○○買來」。「我與我朋友鄭慶源每人買五千元，共買一萬元，
買了一小包，重三公克」（同卷第一八頁反面、第一九頁）。原審囑託台灣新竹地方
法院訊問時，龍熙雯又改稱：甲○○之安非他命，「不是直接賣給我，是我朋友（指
鄭慶源）跟他買，……鄭慶源是買了五千元，我看到是一包，大約是三至四公克」等
語（原審卷第一一五頁反面）。龍熙雯究竟有無向上訴人購買安非他命﹖鄭慶源究竟
獨自抑係與龍熙雯共同向上訴人購買安非他命﹖及其購買之金額、數量若干﹖龍熙雯
前後供述並不一致，有瑕疵甚明。龍熙雯又供稱：上訴人出賣安非他命予鄭慶源時，
有黃慧敏在場看到云云（偵字第九一五○號卷第一九頁）。原審未傳訊鄭慶源及黃慧
敏，查明龍熙雯之供述，是否與事實相符，遽以龍熙雯前開有瑕疵之供述，為認定上
訴人此部分犯罪所憑之證據，自有可議。(二)、有罪之判決書，應記載認定犯罪事實所
憑之證據及其認定之理由，刑事訴訟法第三百十條第一款定有明文。原判決認定：「
上訴人復於八十五年八月四日前之某時，有一年籍不詳綽號『蟑螂』者之成年男子，
多次以電話聯絡上訴人，表明其擁有安非他命，上訴人即與之達成合意，由綽號『蟑
螂』者持安非他命交予上訴人，上訴人交付金錢予『蟑螂』者，上訴人並於販入後，
除極小部分安非他命供自己吸用外，其餘大部分均俟機以高價販賣予不特定人非法吸
用，冀圖賺取其中差價，牟獲暴利，以此方式連續多次販入安非他命……」部分（原
判決正本第一頁反面第一五至一六行、第二頁正面第一至四行）。未詳確認定其販入
之時地及次數，亦未記載除最後一次於八十五年八月四日晚上販入外，其餘各次販入
之數量及價格若干﹖已有未合。且原判決復未說明此部分認定上開犯罪事實所憑之證
據及其認定之理由，於法難謂無違。(三)、依刑事訴訟法第三百七十九條第十款規定，
依該法應於審判期日調查之證據而未予調查者，其判決當然為違背法令。上訴人辯稱
：八十五年十一月九日凌晨，在新竹市○○路○段七十八號二樓其住處，為警查獲之
安非他命四包，其重約三百公克（實際上毛重三百零二點五五公克，驗餘後淨重二百
九十五點九九公克），係案外人黃毅忠欠伊三十萬元，無力清償，乃以該安非他命抵
償部分債務，伊不得已收受後留供自己吸用等語（偵字第二一九九一號卷第五頁反面
、第六頁、第七頁）。吳仲洲證稱：黃一忠（係黃毅忠之誤）曾欠上訴人三十萬元等
語（同卷第三一頁反面、第三二頁）。自有傳訊黃毅忠查明其是否以前開安非他命抵
償債務之必要，原審未予傳訊查明，遽行判決，亦有違誤。上訴意旨，指摘原判決不
當，非無理由，應認有撤銷發回更審之原因。原判決不另諭知無罪部分，基於審判不
可分原則，應予一併發回。
據上論結，應依刑事訴訟法第三百九十七條、第四百零一條，判決如主文。
中      華      民      國    八十八    年      十      月    二十一    日
                              最高法院刑事第五庭
                                  審判長法官  董  明  霈
                                        法官  丁  錦  清
                                        法官  賴  忠  星
                                        法官  林  茂  雄
                                        法官  王  居  財
      右正本證明與原本無異
                                              書  記  官
中      華      民      國    八十八    年      十      月    二十八    日
